臺灣新竹地方法院刑事裁定　　　　　　 99年度交聲字第602號
原處分機關　　交通部公路總局新竹區監理所
異　議　人
即受處分人　　江添福
上列異議人即受處分人因違反道路交通管理處罰條例案件，對於
交通部公路總局新竹區監理所民國99年4 月26日竹監營字第裁50
- Z00000000 號違反道路交通管理事件裁決處分聲明異議，本院
裁定如下：
    主  文
異議駁回。
    理  由
一、原處分意旨略以：異議人即受處分人（下稱異議人）江添福
    於民國99年2月8日下午1時28分許，駕駛車牌號碼186-KH營
    業用半聯結車，行經國道1號北上218公里處，因有駕駛執照
    業經吊銷仍駕車行駛公路之違規事實，經國道公路警察局第
    三警察隊以異議人有違反道路交通管理處罰條例第21條之1
    第1 項第5 款規定之事實，填製內政部警政署國道公路警察
    局公警局交字第Z00000000 號舉發違反道路交通管理事件通
    知單（下稱舉發通知單）予以舉發。原處分機關認異議人違
    規明確，依道路交通管理處罰條例第21條之1 第1 項第5 款
    及違反道路交通管理事件統一裁罰基準表之規定，於99年4
    月26日以交通部公路總局新竹區監理所竹監營字第裁50-Z00
    000000號裁決書，裁處異議人罰鍰新臺幣（下同）60,000元
    並扣繳駕駛執照。於99年5 月3 日由其岳母陳雪麗收受前揭
    裁決書後，經異議人於99年5 月19日向交通部公路總局臺北
    區監理所基隆監理站就內政部警政署國道公路警察局公警局
    交字第Z00000000 號舉發通知單提出申訴，惟其部分申訴內
    容涉及第Z00000000 號，故函轉予原處分機關聲明不服。
二、聲明異議意旨略以：伊對竹監營字第裁50-Z00000000號裁決
    書部分聲明異議，伊為職業駕駛，未收到通知被註銷駕照，
    並非故意在駕照註銷後仍駕駛聯結車，伊當時要去審驗，但
    是他說伊有罰單沒有繳不能審驗，因駕照為其生活工作上所
    必需，希望能還予伊駕照，而請求撤銷原裁決處分，爰依法
    聲明異議等語。
三、按異議人不服第8 條主管機關所為之處罰，得於接到裁決書
    之翌日起20日內，向管轄地方法院聲明異議，又交通法庭認
    為聲明異議無理由者，應以裁定駁回之，道路交通管理處罰
    條例第87條第1 項、道路交通事件處理辦法第18條分別定有
    明文。
四、經查：
(一)、原先異議人所提之聲明異議狀，提及其先前各裁決書之情狀
    ，如酒後駕車、機車違規罰款之部分，為確定本件異議範圍
    ，本院於調查程序中與異議人確認之，其僅就竹監營字第裁
    50-Z00000000號裁決書部分聲明異議，合先明。
(二)、異議人於99年5 月3 日由其岳母陳雪麗代收前述裁決書後，
    並於同年月19日向交通部公路總局臺北區監理所基隆監理站
    提出交通違規案件陳述單，惟其陳述單部分內容涉及本案，
    有交通部公路總局臺北區監理所基隆監理站99年5 月27日北
    監基四字第0992007233號函、本院電話記錄表及該陳述單之
    收文章在卷可稽（參本院交聲字卷第22、60頁）。從該陳述
    單提出時間、內容觀之，異議人於99年5 月19日向交通部公
    路總局臺北區監理所基隆監理站提出陳述單不服之對象係對
    本件裁罰之事實提出抗辯，其書狀雖未載明「聲明異議」一
    詞，然異議人於收受「裁決書後」之99年5 月19日即向原處
    分機關提出違規案件陳述單表示不服，究其真意實係對原裁
    決書不服所為之意思表示，堪認本件異議未逾法定聲明異議
    期限。
(三)、異議人對於其有在前揭時地駕駛上開車輛一情，並不爭執在
    卷，其雖以前詞置辯，惟查：
１、按汽車駕駛人駕駛大貨車，駕駛執照業經吊銷、註銷仍駕車
    ，處40,000元以上80,000元以下罰鍰，並當場禁止其駕駛，
    且扣繳其駕駛執照，道路交通管理處罰條例第21條之1 第1
    項 第5 款、第2 項定有明文。又職業汽車駕駛人之駕駛執
    照，應自發照之日起，每滿3 年審驗1次 ，並於審驗日期前
    後1 個月內向公路監理機關申請審驗，經審驗不合格者，扣
    繳其駕駛執照，俟審驗合格後發還之。不依規定期限參加駕
    駛執照審驗者，處新臺幣300 元以上600 元以下罰鍰；逾期
    1 年以上者，逕行註銷其駕駛執照，道路交通安全規則第54
    條第1 項、道路交通管理處罰條例第26條第1 項分別定有明
    文。再道路交通管理處罰條例第26條第1 項所定經逕行註銷
    駕駛執照之職業汽車駕駛人，得憑因逾期審驗被註銷之職業
    駕駛執照，申請換發同等車類之普通駕駛執照，但在未換發
    普通駕駛執照前，不得駕駛汽車，道路交通管理處罰條例第
    26條第2 項、道路交通安全規則第54條第3 項亦規定甚詳。
２、查異議人前因未依指定審驗之日期（96年9 月21日）審驗其
    職業聯結車駕駛執照，經新竹區監理所於98年12月30日起，
    於98年12月30日以50-d-00000000000號處分書逕行註銷異議
    人之職業聯結車駕駛執照後，異議人又於99年2 月8 日13時
    28 分 許，駕駛上開車輛，行經前揭地點時，因有駕照註銷
    仍駕駛上開車輛之違規事實，經警於99年3 月15日製單舉發
    ，並為原處分機關調查後，仍認異議人有前開違規行為，而
    為上開裁罰等情，有內政部警政署國道公路警察局99年3 月
    15日公警局交字第Z00000000 號舉發違反道路交通管理事件
    通知單、交通部公路總局新竹區監理所99年4 月15日竹監營
    字第09 92600375 號函、竹監營字第裁50-Z00000000號裁決
    書、交通部公路總局新竹區監理所98年12月30日竹監逾駕註
    字第50-d-00000000000號汽車駕駛執照註銷處分書、公路監
    理電子閘門證號查詢汽車駕駛人等資料附卷可稽（見本院交
    聲卷第7 、9 、10、20頁），此部分事實堪以認定，是異議
    人於未憑因逾期審驗被註銷之職業駕駛執照，申請換發同等
    車類之普通駕駛執照前，自不得駕駛汽車，然其所持有之上
    揭職業聯結車駕駛執照既經註銷，復未再行考領，仍逕自為
    上開駕駛上開車輛之行為，足見已違反前揭規定。綜上所述
    ，原處分機關之裁處並無不當。
３、異議人固以前詞置辯，惟查：異議人於99年間之戶籍地址係
    在新竹縣芎林鄉○○街26巷13號，且當時亦無在監理單位留
    存其他通訊地址一情，已據異議人於本院行調查程序時供承
    在卷（見本院交聲字卷第58頁反面）；而前揭汽車駕駛執照
    註銷處分書已於99年1 月8 日寄送至異議人前揭位於新竹縣
    芎林鄉○○街26巷13號之戶籍地，因未獲會晤本人亦無人收
    受，而寄存送達於芎林郵局一情，亦有前揭處分書及送達證
    書在卷足憑（見本院交聲字卷第21頁）。按處理違反道路交
    通管理事件，有關文書送達之程序，準用行政程序法送達之
    規定，此為違反道路交通管理事件統一裁罰基準及處理細則
    第5 條所明定。而送達，除法規另有規定外，由行政機關依
    職權為之；送達由行政機關自行或交由郵政機關送達；由郵
    政機關送達者，以一般郵遞方式為之，但文書內容對人民權
    利義務有重大影響者應為掛號，行政程序法第67條、第68條
    第1 項、第3 項分別定有明文。再者，對於機關、法人或非
    法人之團體為送達者，應向其代表人或管理人為之。法定代
    理人、代表人或管理人有二人以上者，送達得僅向其中之一
    人為之；送達，於應受送達人之住居所、事務所或營業所為
    之。但在行政機關辦公處所或他處會晤應受送達人時，得於
    會晤處所為之；於應送達處所不獲會晤應受送達人時，得將
    文書付與有辨別事理能力之同居人、受僱人或應送達處所之
    接收郵件人員；送達，不能依前二條規定為之者，得將文書
    寄存送達地之地方自治或警察機關，並作送達通知書兩份，
    一份黏貼於應受送達人住居所、事務所、營業所或其就業處
    所門首，另一份交由鄰居轉交或置於該送達處所信箱或其他
    適當位置，以為送達。前項情形，由郵政機關為送達者，得
    將文書寄存於送達地之郵政機關，行政程序法第69條第2 項
    、第3 項、第72條第1 項、第73條第1 項、第74條第1 項、
    第2 項，分別定有明文。從而，異議人於99年間既無未於監
    理機關留存通訊地址，則原處分機關逕向異議人之戶籍地送
    達，因未獲會晤應受送達人亦無人收受，而以寄存送達之方
    式為之尚於法無違，上開註銷駕駛執照之處分既已生效，則
    被告確有於駕駛執照經註銷後仍駕駛上開車輛之行為堪予認
    定。
４、異議人雖又以97年8 月間有要審驗，因罰鍰未繳清不讓其審
    驗云云。惟按，汽車所有人或駕駛人應於向公路監理機關辦
    理汽車檢驗、各項登記或換發牌照、執照前，繳清其所有違
    反本條例第2 章、第3 章尚未結案之罰鍰。道路交通管理處
    罰條例第9 條之1 定有明文。又（98年3 月10日）修正前違
    反道路交通管理事件統一裁罰基準及處理細則第64條係規定
    ：分期繳納期間，汽車所有人或駕駛人應於向公路監理機關
    辦理汽車檢驗、各項登記或換發牌照、執照前，繳清其所有
    違反本條例尚未結案之罰鍰。違反本條例第35條規定申請分
    期繳納罰鍰者，應於繳清全部罰鍰後，始得同時檢附繳納罰
    鍰收據領回其經移置保管之車輛。分期繳納期間，移置保管
    機關仍得依規定收取保管費用。從而，縱使異議人所述於97
    年間欲審驗惟因罰鍰未繳無法審驗等語為真，然參酌上開規
    定，原處分機關之裁處亦於法無違，參以異議人違規未結件
    數達13件，有前揭證號查詢汽車駕駛人資料附卷足憑，尚難
    以此遽為其未依規定審驗之合法事由。綜上，異議人所辯於
    法尚有未合，均難採認。
五、綜上所述，異議人之異議並無理由，原處分機關依道路交通
    管理處罰條例第21之1 條第1 項第5 款規定，所為上開裁決
    ，並無違誤，異議人之異議應予駁回。
六、據上論斷，應依道路交通事件處理辦法第18條，裁定如主文
    。
中    華    民    國    100     年    8     月    4   日
                  交通法庭      法  官   林哲瑜
以上正本證明與原本無異。
如不服本裁定，應於裁定送達後5日內向本院提出抗告狀。
中    華    民    國   100    年    8     月    4     日
                                書記官   鍾佩芳